最高法院刑事判決　　　　　　　九十六年度台上字第七五九號
上 訴 人　甲○○
　　　　　乙○○
　　　　　丙○○
　　　　　丁○○
　　　　　　　　　號
　　　　　戊○○
　　　　　己○○
上列上訴人等因違反公司法案件，不服台灣高等法院中華民國九
十三年五月二十七日第二審判決（九十二年度上訴字第四五八０
號，起訴案號：台灣桃園地方法院檢察署八十八年度偵字第一五
五一六號、八十九年度偵字第九九八九號），提起上訴，本院判
決如下：
    主  文
上訴駁回。
    理  由
按刑事訴訟法第三百七十七條規定，上訴於第三審法院，非以判
決違背法令為理由，不得為之。是提起第三審上訴，應以原判決
違背法令為理由，係屬法定要件。如果上訴理由狀並未依據卷內
訴訟資料，具體指摘原判決不適用何種法則或如何適用不當，或
所指摘原判決違法情事，顯與法律規定得為第三審上訴理由之違
法情形，不相適合時，均應認其上訴為違背法律上之程式，予以
駁回。本件原判決認定上訴人甲○○係桃園縣龍潭鄉大平村芝麻
莊一之八號圓明緣國際股份有限公司（下稱圓明緣公司）董事長
；上訴人乙○○為董事兼總經理，並為實際負責人；上訴人丙○
○（乙○○之岳父）、丁○○、戊○○均為董事；上訴人己○○
（乙○○之妻、丙○○之女）則為監察人，均為公司法第八條所
定之公司負責人。上訴人等明知公司設立登記時應收之股款，股
東應實際繳納，不得僅以申請文件表明收足，猶基於犯意聯絡，
於民國八十四年一月間籌設圓明緣公司時，股東並未實際繳足股
款，而由乙○○於同月二十三日向不知情之葉素琴、林燦榮、鄒
亞南、謝月雲等人借得新台幣（下同）五億元，匯入該公司籌備
處設於台北區中小企業銀行大安分行等帳戶內，表明已收足資本
額五億元，且未經公司員工吳燕雪、連敏玲、黃勝泰、黃嘉祥、
劉蘭英等人同意，逕將吳燕雪等人列為原始股東，經不知情之會
計師金叔安查核簽證，並於簽證後之翌日即八十四年一月二十五
日，將上開五億元匯還葉素琴等人，再由乙○○以不實之申請文
件向前台灣省政府建設廳（已改制為經濟部中部辦公室）申請公
司設立登記等情。因而撤銷第一審關於上訴人等部分之判決，改
判仍論處上訴人等共同公司負責人，對於公司應收之股款，股東
並未實際繳納，而以申請文件表明收足罪刑（戊○○為累犯。除
戊○○外，其餘上訴人均併宣告緩刑三年），已敘明其所憑之證
據及認定之理由，而以上訴人等否認犯罪所持之辯解為不足採，
予以指駁綦詳。所為論敘，俱有卷存之證據資料可資覆按，從形
式上觀察，並無判決違背法令之情形存在。再，依圓明緣公司「
股款明細表」及會計師出具之「設立登記資本額查核報告書」所
載，圓明緣公司資本額為五億元，且係「現金股款」，並表明股
東於八十四年一月二十三日實際繳足股款。乙○○辯稱已將其持
有匯舜股份有限公司、老總大酒店股份有限公司之股權，轉讓予
圓明緣公司，並提出轉讓證明書為證，如果屬實，亦與圓明緣公
司資本額係以「現金股款」繳納者不符。證人即圓明緣員工吳姵
吟、劉孝昭、連敏玲、黃勝泰、黃嘉祥及劉蘭英等人證稱彼等係
「自日後薪資中扣抵股款之方式認股」等語，倘若不虛，亦非以
現金實際繳足，均無從執為有利於上訴人等之證明。上訴人等向
葉素琴等人借得五億元，匯入該公司籌備處之銀行帳戶內，並於
會計師查核簽證後之翌日，將該款匯還葉素琴等人，堪認股東並
未實際繳納股款，僅以申請文件表明收足，判決內已詳加審酌說
明（見原判決第十二頁第十八行至第十七頁第九行）。上訴意旨
仍執陳詞辯解，泛稱圓明緣公司股東王來進等人確有投資認股，
並從薪資中代扣股款；乙○○亦轉讓匯舜股份有限公司、老總大
酒店股份有限公司所有之股權予圓明緣公司，價值已逾五億元，
並非空殼公司等語，漫就原審採證認事職權之適法行使，及判決
內已明白論斷之事項，憑己見再事爭執，與法律規定得為第三審
上訴理由之違法情形，不相適合，其上訴為違背法律上之程式，
應予駁回。
據上論結，應依刑事訴訟法第三百九十五條前段，判決如主文。
中　　華　　民　　國　九十六　年　　二　　月　　八　　日
                      最高法院刑事第二庭
                          審判長法官  紀　俊　乾
                                法官  黃　正　興
                                法官  陳　東　誥
                                法官  賴　忠　星
                                法官  林　開　任
      本件正本證明與原本無異
                                      書  記  官
中　　華　　民　　國　九十六　年　　二　　月　　九　　日
                                                      Ｑ
